【裁判字號】    91,訴,5842
【裁判日期】    920731
【裁判案由】    清償借款等
【裁判全文】
臺灣臺北地方法院民事判決                        九十一年度訴字第五八四二號
    原      告  世華聯合商業銀行股份有限公司
    法定代理人  乙○○
    訴訟代理人  己○○
    被      告  丁○○
                甲○○
                丙○○
    訴訟代理人  戊○○
右當事人間請求清償借款事件，本院判決如左：
    主    文
被告應連帶給付原告新台幣肆佰柒拾捌萬肆仟伍佰貳拾捌元，及自民國九十一年四月
十九日起至清償日止，按年息百分之七點八二五計算之利息，並自民國九十一年五月
二十日起至民國九十一年十一月十九日止，按上開利率百分之十，自民國九十二年十
一月二十日起至清償日止，按上開利率百分之二十計算之違約金。
訴訟費用由被告連帶負擔。
本判決於原告以新台幣壹佰陸拾萬元為被告供擔保後，得假執行。
    事    實
甲、原告方面：
一、聲明：除供假執行之擔保金額外，如主文第一項所示。
二、陳述：被告丁○○以被告丙○○為連帶保證人，於民國（下同）八十六年八月十
    九日向原告借用新台幣（下同）五百四十萬元，並簽立購屋貸款契約、保證書及
    約定書，約定自八十六年八月十九日起，按月採定額年金法，分為二百四十期平
    均攤還本息，以每個月十九日為攤還日，借款到期時餘額一次付清，利息則按年
    息百分之七點九計算，逾期清償在六個月以內者，按上開利率百分之十，超過六
    個月者，超過部分另按上開利率百分之二十計付違約金。嗣於八十九年十月十三
    日，被告甲○○亦出據保證書表明願就前開債務負連帶保證之責，詎被告丁○○
    之前開借款，除償還本金六十一萬五千四百七十二元及繳納至九十一年四月十八
    日止之利息外，餘款迄未清償。依兩造間購屋貸款協議書第七條之約定，本息若
    有一部遲延清償，則債務視為全部到期，被告即喪失期限利益。而被告林莉慧及
    甲○○既為連帶保證人，依法自應負償還之責，爰提起本訴，請求被告應連帶給
    付原告前開借款及自九十一年四月十九日起至清償日止之約定利息與違約金。
三、證據：提出購屋貸款契約、保證書、授信約定書、甲○○簽立之保證書（上均影
    本）為證。
乙、被告丁○○方面：被告丁○○雖未於言詞辯論期日到場，惟曾以書狀陳述如下：
一、聲明：原告之訴及假執行之聲請均駁回。
二、陳述：
    被告丁○○於八十九年十月十二日即與甲○○完成房屋買賣之相關文件，其中丁○○向原告借貸（房屋貸款）之部分，係由甲○○承受，並作為買賣價金一部分
    ，丁○○曾會同甲○○與原告就貸款清償及移轉事宜簽署相關文件，同時由甲○○擔任丁○○前開貸款之保證人，惟因當時匆促下，未思及將原先之保證人丙○○撤銷，原告亦未告知應同時辦理保證人變更手續。迄九十一年十月、十一月間
    ，丁○○方知甲○○於同年五月起即未依約繳款，且下落不明，丁○○遂與原告
    多次聯繫，告知將委託國內仲介公司代為出售後清償貸款。然原告處理該系爭貸
    款之方式，有諸多不當之處，自丁○○返回僑居地二年半期間，原告未能依當初
    約定主動催促甲○○辦理房貸移轉，任其拖延致最後失去蹤影，原告於甲○○未
    依約繳款時，未告知丁○○，卻要求法院進行拍賣，誠屬不當。且當初由甲○○
    改任房貸之保證人之時，丙○○之保證人身分即應撤銷，但原告亦未主動告知，
    且丁○○已告知原告將於近期內返國處理，原告卻仍由法院對該屋進行查封，此
    此舉顯不具誠信。
丙、被告丙○○方面：未於最後言詞辯論期日到場，依其以前到場所為聲明、陳述如
    下：
一、聲明：原告之訴及假執行之聲請均駁回。
二、陳述：
    被告丙○○雖係被告丁○○本件借貸之保證人，然丙○○係為丁○○而為保證，
    丁○○所購之房屋於出賣後，自應由買受人承擔貸款之責，原告理應依法辦理過
    戶手續，並由買受人另覓保證人，同時解除丙○○保證責任。今買受人逾期清償
    ，原告自應向買受人追繳，不應由丙○○再負保證之責。
丁、被告甲○○方面：未於言詞辯論期日到場，亦未提出書狀作何聲明或陳述。
    理    由
甲、程序方面：
一、本件兩造於貸款契約第十三條合意以本院為第一審管轄法院，是本院自有第一審
    管轄權，合先敘明。
二、本件被告丁○○、甲○○未於言詞辯論期日到場，被告林莉慧未於最後言詞辯論
    期日到場，核無民事訴訟法第三百八十六條所列各款情形，應依原告之聲請，由
    其一造辯論而為判決。
乙、得心證之理由：
一、本件原告主張被告丁○○以被告丙○○為連帶保證人，於八十六年八月十九日向
    原告借用五百四十萬元，並簽立購屋貸款契約、保證書及約定書，約定自八十六
    年八月十九日起，按月採定額年金法，分為二百四十期平均攤還本息，以每個月
    十九日為攤還日，借款到期時餘額一次付清，利息則按年息百分之七點九計算，
    逾期清償在六個月以內者，按上開利率百分之十，超過六個月者，超過部分另按
    上開利率百分之二十計付違約金。嗣於八十九年十月十三日，被告甲○○亦出據
    保證書表明願就前開債務負連帶保證之責，詎被告丁○○之前開借款，除償還本
    金六十一萬五千四百七十二元及繳納至九十一年四月十八日止之利息外，餘款迄
    未清償之事實，已據其提出購屋貸款契約、保證書、授信約定書、甲○○簽立之
    保證書為證，核屬相符，自堪信為真實。
二、被告丁○○、林莉慧雖辯稱：被告丙○○僅係為被告丁○○擔任本件房屋貸款之
    連帶保證人，惟該屋既於八十九年由被告甲○○買受，並約定其中丁○○向原告
    辦理房屋貸款之部分由甲○○承受，並作為買賣價金一部分，且由甲○○擔任被
    告丁○○前開貸款之保證人，是本件房屋貸款應移轉由甲○○負責云云，惟此為
    原告所否認，而被告就此有利之事實，復未舉證以實其說，自難憑取。且被告丁○○、林莉慧亦自承渠等並未通知原告要辦理終止或撤銷原先簽訂之保證契約，
    是被告林莉慧辯稱其無庸負連帶保證人之責任云云，亦無足取。
三、按連帶債務之債權人，得對於債務人中之一人或數人或其全體，同時或先後請求
    全部或一部之給付。連帶債務未全部履行前，全體債務人仍負連帶責任。民法第
    二百七十三條定有明文。又按（消費借貸之）借用人應於約定期限內，返還與借
    用物種類、品質、數量相同之物，未定返還期限者，借用人得隨時返還，貸與人
    亦得定一個月以上之相當期限，催告返還。民法第四百七十八條亦有明定。而遲
    延之債務，以支付金錢為標的者，債權人得請求依法定利率計算之遲延利息。但
    約定利率較高者，仍從其約定利率。當事人得約定債務人不履行債務時，應支付
    違約金。同法第二百三十三條第一項、第二百五十條第一項亦分別定有明文。再
    連帶保證者，乃保證人與主債務人連帶負債務履行責任之保證，具有連帶債務之
    性質。且保證債務，除契約另有訂定外，包含主債務之利息、違約金、損害賠償
    及其他從屬於主債務之負擔，民法第七百三十九條、第七百四十條均有明定。查
    被告丁○○既積欠原告有如前述之本金、利息及違約金未為清償，另被告丙○○
    、甲○○既為被告丁○○之連帶保證人，依約自應對被告丁○○之債務負連帶清
    償之責。
三、從而，原告依消費借貸及連帶保證契約請求被告連帶給付四百七十八萬四千五百
    二十八元，及自九十一年四月十九日起至清償日止，按年息百分之七點八二五計
    算之利息，並自九十一年五月二十日起至九十一年十一月十九日止，按上開利率
    百分之十，自九十二年十一月二十日起至清償日止，按上開利率百分之二十計算
    之違約金，為有理由，應予准許。
丙、假執行之宣告：
    原告陳明願供擔保，以代釋明，請求宣告假執行，核無不合，爰酌定相當之擔保
    金額，予以准許。
丁、結論：
    本件原告之訴為有理由，依民事訴訟法第三百八十五條第一項前段、第八十五條
    第二項、第三百九十條第二項，判決如主文。
中      華      民      國    九十二    年      七      月    三十一    日
                              民事第三庭法      官    林振芳
右為正本係照原本作成
如對本判決上訴，須於判決送達後廿日內向本院提出上訴狀
中      華      民      國    九十二    年      八      月      一      日
                                        書  記  官    葛映嵐


司法院資訊處製作；財團法人民間司法改革基金會備份。
